【裁判字號】    99,交聲,384
【裁判日期】    990630
【裁判案由】    違反道路交通管理處罰條例聲明異議
【裁判全文】
臺灣臺北地方法院交通事件裁定          99年度交聲字第384號
原處分機關  臺北市交通事件裁決所
異  議  人
即受處分人  知伯交通有限公司
法定代理人  甲○○
            應受送達處所：臺北縣板橋市○○○街80巷6弄16
上列受處分人因違反道路交通管理處罰條例案件，對於臺北市交
通事件裁決所99年3月4日所為之裁決（北市裁罰字第裁22-C0000
0000號、22-C00000000）聲明異議，本院裁定如下：
    主  文
原處分均撤銷。
知伯交通有限公司汽車所有人，因汽車駕駛人不依規定駛入來車
道，處新臺幣玖佰元，並記違規點數壹點。又因汽車駕駛人拒絕
停車接受稽查而逃逸，處新臺幣參仟元，並記違規點數壹點。
    理  由
一原處分機關處分理由略以：本件異議人即受處分人知伯交通有
  限公司（下稱知伯公司）所有之041-YB號營業小客車，於民國
  98年11月22日下午3 點12分左右沿臺北縣板橋市○○路行駛，
  因該車駕駛人不依規定駛入來車道及拒絕停車接受稽查而逃逸
  ，為臺北縣政府警察局板橋交通分隊員警逕行舉發（北縣警交
  大字第C00000000 、C00000000 號），因而依違反道路交通管
  理處罰條例第45條第1 項第3 款、第60條第1 項，各裁處罰鍰
  新臺幣（下同）900 元、3000元。
二異議理由略以：異議人遭舉發之違規時間，其所有之041-YB號
  營業小客車由使用人丙○○一直停放在其住家大樓停車場，並
  未行駛，員警舉發有誤，並提出當日住戶開門讀卡紀錄為證云
  云。
三本院判斷
一按道路交通標誌標線號誌設置規則第149 條第1 項第8 款規定
  ，雙黃實線設於路段中，用以分隔對向車道，並雙向禁止超車
  、跨越或迴轉。又汽車駕駛人，爭道行駛有下列情形之一者，
  處新臺幣600 元以上1800元以下罰鍰：三不依規定駛入來車道
  。再汽車駕駛人迴車時，有下列情形之一者，處新臺幣600 元
  以上1800元以下罰鍰：二在設有禁止迴車標誌或劃有分向限制
  線、禁止超車線或禁止變換車道線之路段迴車，並應記違規點
  數1 點，道路交通管理處罰條例第45條第1 項第3 款、第49條
  第2 款、第63條第1 項第1 款分別定有明文。另汽車駕駛人，
  駕駛汽車有違反本條例之行為，經交通勤務警察或依法令執行
  交通稽查任務人員制止時，不聽制止或拒絕停車接受稽查而逃
  逸者，除按各該條規定處罰外，處新臺幣3000元以上6000元以
  下罰鍰，同條例第60條第1 項、第63條第1 項第1 款亦規定甚
  詳。
二證人即舉發本件違規事件之臺北市政府警察局交通警察大隊板
  橋交通分隊警員乙○○到庭結證稱：其於98年11月22日15到17
  點是在板橋市○○路的長途客運站執行交通疏導崗及取締交通
  違規勤務，以編號4 照片而言，該張照片沒有拍到其執行勤務
  之位置，但就在該照片下方以「○」標示之位置。約在15點12
  分時，其看見營業小客車041-YB號車在雙黃線迴轉，就上前攔
  停，這是第1 次迴轉，攔停地點在編號4 照片以「」標示之
  位置，其走到該部計程車行徑之車道，舉起右手揮向左側表示
  靠邊停車之意，動作很大，比完手勢，計程車馬上迴轉，就是
  馬上再次雙黃線迴轉回去，從對向車道逃逸，這是第2 次迴轉
  ，其馬上查證車號，開告發單2 張（庭呈違規地點照片8 張）
  。標示「□」處是該部計程車原本行進的車道，該部計程車先
  在編號4 照片中藍色大客車之位置讓客人下車後才迴轉。沒有
  看到駕駛人之臉部或身形，亦無法辨別係男或女，但該部計程
  車第1 次迴轉時，其已看到車號，第2 次迴轉過來之後，離其
  愈來愈近，也有看到車號等語。由證人前述證言觀之，本件異
  議人之041-YB營業小客車違規情節明顯，且於第1 次迴轉後，
  面對證人靜止攔停之位置駛去，與證人相距不遠，證人應無誤
  認之可能。又以證人當時之注意力均集中於該部營業小客車之
  動向及記錄車號，其無法陳述該車之特徵，亦屬常情，尚不得
  據此認為證人記憶有誤。再參以照片所示，本件041-YB號營業
  小客車於98年11月22日下午3 點12分於臺北縣板橋市○○路前
  迴車之路段，路面繪製有用以分隔對向車道之雙黃實線，是該
  車於前述時、地在劃有分向限制線之路段迴車，而駛入來車道
  之違規行為，及拒絕證人停車接受稽查之命令而逃逸，並在劃
  有分向限制線之路段迴車之行為，已臻明確。其中041-YB號營
  業小客車駕駛人一迴轉行為同時違反道路交通管理處條例第45
  條第1 項第3 款、第49條第2 款，另一迴轉行為亦同時違反道
  路交通管理處條例第60條第1 項、第49條第2 款，均屬競合關
  係，應各以情節較重之不依規定駛入來車道，及拒絕停車接受
  稽查而逃逸處罰之。
三異議人雖提出長揚停車有限公司（下稱長揚公司）設於臺北市
  健安新城D 區地下停車場出入卡感應紀錄表，欲證明本件營業
  小客車於違規時間停放於前址。依長揚公司99年4 月12日長揚
  字第0412001 號函及檢附之感應紀錄表觀之，形式上雖可判讀
  041-YB號車輛於98年11月22日上午7 點21分進場，下午10點01
  分出場之紀錄，然而，依該公司99年6月15日長揚字第0412001
  號函亦可知，臺北市健安新城D 區地下停車場對於進出車輛之
  控管方式係採「認卡不認車」，易言之，駕駛人只要持該公司
  核發之感應卡即可進出停車場，不論所駕駛之車輛為何，且該
  停車場無車牌辨識器，無法認車，雖設有監視系統可供核對，
  但僅能提供1 週內之監視資料，否則即遭新資料覆蓋。據此，
  本件證人乙○○既明確目擊本件041-YB號營業小客車於前述時
  間、地點有駛入來車道，及拒絕證人停車接受稽查之命令而逃
  逸等違規行為，則於98年11月22日上午7 點21分至下午10點01
  分期間，使用丙○○之感應卡停放於臺北市健安新城D 區地下
  停車場之車輛，是否確為本件041-YB號營業小客車，即有疑問
  ，前述停車場出入卡感應紀錄表尚無從作為對異議人有利之認
  定。
四另按汽車駕駛人不服指揮稽查而逃逸，當場不能攔截製單舉發
  者，得逕行舉發，並以汽車所有人為被通知人製單舉發，道路
  交通管理處條例第7 條之2 第1 項第4 款、第4 項分別定有明
  文。本件041-YB號營業小客車既有前述不服指揮稽查而逃逸之
  違規事實，自得對汽車所有人即異議人舉發。
五本件異議理由雖無足取，惟原處分均漏未依道路交通管理處罰
  條例第63條第1 項第1 款記違規點數，仍有違法之處，應由本
  院撤銷原處分，自為裁定，並量處如主文第2 項所示之罰鍰及
  應記違規點數。
六依道路交通管理處罰條例第87條第2 項、第45條第1 項第3 款
  、第60條第1 項、第63條第1 項第1 款，道路交通案件處理辦
  法第20條前段，裁定如主文。
中    華    民    國    99    年    6     月    30    日
                        交通法庭法  官  邱蓮華
上正本證明與原本無異。
如不服本裁定，應於裁定送達後5日內向本院提出抗告狀。
                                書記官  葉宜玲
中    華    民    國    99    年    6     月    30    日

司法院資訊處製作；財團法人民間司法改革基金會備份。
